臺灣高等法院刑事裁定　　　　　　　　　 96年度抗字第258號
抗　告　人
即受判決人　甲○○
上列受判決人因妨害名譽案件聲請再審，不服臺灣基隆地方法院
中華民國96年1月29日裁定（96年度聲再字第2號），提起抗告，
本院裁定如下：
    主  文
抗告駁回。
    理  由
一、原裁定意旨略以：
  (1)聲請意旨略以：起訴書記載同1日之辱罵地點為同一時間2個
    不同地點，當日聲請人甲○○尚在學校，不可能4點即到家
    再至2個相距1公里之不同地點罵人，聲請人曾請承辦之法官
    及檢察官至現場勘查，均未獲理會，且告訴人謝秀珠因與聲
    請人不睦，故與龔克強等人聯手構陷聲請人，聲請人曾提出
    委員之談話錄音帶予法院，亦未經理會，原審漏未審酌重要
    證據，又告訴人所述前後矛盾，提出巡邏日報表亦涉偽造之
    嫌，另經臺灣高等法院檢察署之調查結果，偵辦此案之檢察
    官確有違失等情。
  (2)按不得上訴於第三審法院之案件，除刑事訴訟法第420條規
    定外，其經第二審確定之有罪判決，如就足生影響於判決之
    重要證據漏未審酌者，亦得為受判決人之利益，聲請再審，
    依重要證據漏未審酌而聲請再審者，應於送達判決後20日內
    為之，刑事訴訟法第421條及第424條分別定有明文。復按，
    法院認為無再審理由者，應以裁定駁回之，經前項裁定後，
    不得更以同一原因聲請再審，刑事訴訟法第434條定有明文
    。
  (3)聲請人甲○○因妨害名譽案件，經原審法院基隆簡易庭於民
    國90年12月3日（原裁定誤載為5日）以90年度基簡字第820
    號判處罰金銀元3000元，如易服勞役，以銀元300元折算1日
    ，經聲請人提起上訴，嗣經原審法院合議庭於91年5月29日
    以91年度簡上字第14號駁回上訴確定，該確定判決於91年6
    月20日送達聲請人等情，有送達證書在卷供參，業據原審法
    院依職權調閱上開卷宗核閱無誤，而聲請人係以原審判決漏
    未審酌足生影響於判決之重要證據為由，聲請本件再審，揆
    諸上揭法條之規定，聲請人應於該確定判決送達後20日內提
    起再審之聲請，然聲請人竟於96年1月16日始向原審法院聲
    請再審，此有聲請狀附卷可稽，是認本件聲請顯已逾20日之
    法定期限，故其再審聲請之程序違背法律規定。
  (4)另聲請人於聲請再審狀中所載告訴人與證人之證言虛偽、告
    訴人於原審法院提出之90年6月28日巡邏日報表係偽造，及
    檢察官承辦該案有違失等節，蓋聲請人前已持相同事由，向
    本院聲請再審，分別經本院以93年度聲再字第1號、95年度
    聲再字第3號裁定認為無再審理由而駁回其聲請，並經本院
    以93年度抗字第536號、95年抗字第875號駁回聲請人之抗告
    確定，此有該等刑事裁定在卷可稽，揆諸前開法條之規定，
    聲請人自不得更以相同原因聲請再審。
  (5)綜上，本件聲請人以原確定判決漏未審酌重要證據為由所提
    起之再審聲請，其聲請之程序違背法律之規定，又聲請人聲
    請本件再審所持之其他理由，均於法不合，為無理由，應予
    駁回。
二、抗告意旨略以：如後附抗告狀所載。
三、按「不得上訴於第三審法院之案件，其第二審法院所為裁定
    ，不得抗告。」，刑事訴訟法第405條定有明文，是以對第
    二審法院所為裁定得否抗告，端視該案件是否為得上訴於第
    三審法院而定（最高法院92年度台抗字第60號裁定意旨參照
    ），且刑事訴訟法第405條條文既曰「第二審法院所為裁定
    」，而不曰「經第二審裁定」，是其裁定係由第二審法院所
    為，而該案件為不得上訴於第三審法院者，即有刑事訴訟法
    第405條之適用。次按「對於簡易判決有不服者，得上訴於
    管轄之第二審地方法院合議庭。」、「第一項之上訴，準用
    第三編第一章及第二章之規定。」，刑事訴訟法第455條之1
    第1項、第455條之1第3項分別定有明文，而最重本刑為三年
    以下有期徒刑、拘役或專科罰金之罪之案件，經第二審判決
    者，不得上訴於第三審法院，亦經刑事訴訟法第376條第1款
    規定甚明，所以所犯為最重本刑為三年以下有期徒刑、拘役
    或專科罰金之罪之案件，先經地方法院為簡易判決後，再經
    第二審地方法院合議庭判決上訴駁回者，該案件自屬不得上
    訴於第三審法院之案件。而再審係對確定判決聲明不服之方
    法，本質上為原訴訟程序之再開或續行，並非另一新訴訟關
    係，因此應以原確定判決於確定前，所適用之訴訟程序是否
    為得上訴於第三審法院之案件，為審斷法院所為「駁回再審
    聲請」或應為開始再審」之裁定，是否得抗告之基礎。從而
    所犯為最重本刑為三年以下有期徒刑、拘役或專科罰金之罪
    之案件，先經地方法院為簡易判決後，再經第二審地方法院
    合議庭判決上訴駁回者，以該第二審地方法院合議庭之刑事
    判決，有再審之事由，向該第二審地方法院聲請再審，經該
    第二審地方法院調查後，認不符再審之要件，而裁定駁回再
    審之聲請時，因該駁回裁定為「不得上訴於第三審法院之案
    件」之第二審法院所為之裁定，依刑事訴訟法第405條規定
    ，聲請人自不得對該駁回裁定提起抗告。
四、經查：抗告人即受判決人甲○○因妨害名譽案件，先經原審
    法院基隆簡易庭於90年12月3日以90年度基簡字第820號判處
    罰金銀元3000元，如易服勞役，以銀元300元折算1日，再經
    原審法院於91年5月29日以91年度簡上字第14號駁回上訴確
    定，此有原審法院基隆簡易庭90年度基簡字第820號刑事判
    決及原審法院91年度簡上字第14號刑事判決，暨本院被告前
    案紀錄表附卷可參，由於受判決人於該案之犯行係犯刑法第
    30 9條第1項公然侮辱罪，而該罪之法定刑為「拘役或300元
    以下罰金」，亦即受判決人所犯為不得上訴於第三審法院之
    案件，揆諸前開說明，原審法院所為駁回受判決人聲請再審
    之裁定，自屬「不得上訴於第三審法院之案件」之第二審法
    院所為之裁定，受判決人自不得提起抗告，是其抗告顯非合
    法，應予駁回。
五、據上論斷，應依刑事訴訟法第411條前段，裁定如主文。
中　　華　　民　　國　　96　　年　　3 　　月　　19　　日
　　　　　　　　　刑事第十庭審判長法　官  楊炳禎
　　　　　　　　　　　　　　　　  法　官  李春地
　　　　　　　　　　　　　　　　  法　官  黃俊明
以上正本證明與原本無異。
不得再抗告。
                                  書記官  廖婷璇
中　　華　　民　　國　　96　　年　　3 　　月　　19　　日
